【裁判字號】    97,易,2917
【裁判日期】    971128
【裁判案由】    公然侮辱
【裁判全文】
臺灣臺北地方法院刑事判決              97年度易字第2917號
公  訴  人  臺灣臺北地方法院檢察署檢察官
被      告  甲○○
上列被告因公然侮辱案件，經檢察官提起公訴（97年度偵字第15
645號），本院判決如下：
    主      文
甲○○公然侮辱人，處拘役貳拾日，如易科罰金，以新臺幣壹仟
元折算壹日。
    事      實
一、甲○○於民國97年6月18日上午8時許，駕駛車牌號碼7162─
    PE自用小客車，行至臺北市○○區○○路4段109巷40號附近
    ，欲駛入明道國小側門時，因疏未注意，其車輪不慎將乙○○所有之博美犬輾壓致死，乙○○要求甲○○留在現場處理
    ，惟甲○○表示欲先送小孩去上課，故僅交付名片予乙○○
    ，雙方發生爭執不悅，乙○○因而報警處理。嗣於同日上午
    10時30分餘，臺北市政府警察局交通警察大隊文山第一分隊
    警員丙○○、羅孝安會同乙○○前往事發地點進行測繪並製
    作談話紀錄表，甲○○接獲通知抵達現場時，竟基於侮辱乙○○之犯意，在不特定人得以共見共聞之明道國小馬路邊，
    以客觀上足以貶損侮辱他人人格之「神經病」一詞，公然出
    言侮辱乙○○。
二、案經乙○○訴由臺北市政府警察局文山第一分局報告臺灣臺
    北地方法院檢察署檢察官偵查起訴。
    理      由
一、訊據被告甲○○固坦承於上揭時地駕車不慎輾斃告訴人乙○○所有之博美犬，惟矢口否認有何公然侮辱犯行，辯稱：當
    天我撞到狗之後，因為要送小孩進教室考試，所以有請我妻
    子留在現場處理後續事情，後來接獲警員電話返回現場接受
    警員詢問製作筆錄時，乙○○一直在旁插話，故丙○○警員
    就請乙○○下車，我就跟另外一位警員繼續製作筆錄，突然
    乙○○就拿錄音機衝過來問我是不是有罵他「神經病」，丙○○就將乙○○帶到對面馬路去，我從未罵乙○○「神經病
    」云云。惟查：
  (一)上開犯罪事實，業據證人即告訴人乙○○於本院證稱：當天
    我帶我的狗在紅磚道上面散步，被告開車左轉進來要進入學
    校停車場，當場就把我的狗壓死，被告卻直接將車子開入停
    車場，並沒有停下來，我追到被告車旁，問他壓死狗怎麼還
    不下來看？被告就說小孩要考試，他沒有時間，只有丟一張
    名片給我就打算要走，我告訴他，這個事情我要叫警察來處
    理，被告顯得很不高興，還說這只是小事情，我就打電話報
    案，木柵派出所的警員到場後告訴我只是壓死狗，不會成立
    毀損罪，被告態度就顯得很不在乎，一直說他很忙，我要求
    警員一定要受理我的報案，幫我製作筆錄，警察就要求我先
    將狗的屍體處理完畢，再到派出所製作筆錄，警察就先離開
    ，我就買一些金紙當場焚燒祭拜，狗的屍體移到我的住宅外
    面的牆角下，之後我才去木柵派出所，當時被告已經不在現
    場，本來警員認為不會成立毀損罪，而不願意幫我製作筆錄
    ，在我的堅持之下，警員才通知交通分隊的警員帶著我回到
    現場進行測量，測量完之後，有製作一些談話紀錄表的文件
    ，後來警察有打電話通知被告返回現場，被告回到現場之後
    ，警察有問他一些事情，當時我跟兩位警察坐在警車內作筆
    錄，兩位警員坐在前座，我坐在後座，被告則是站在車外車
    輛右前門的位置，我就聽到被告突然罵：神經病，神經病，
    不跟你說了，之前因為我覺得被告說話不老實，所以身上已
    經放了從家中帶出來的錄音機，被告罵完我之後，當場我就
    把錄音機拿出來，下車我就指著被告說：你剛才罵我什麼，
    但被告卻否認，說他沒有罵我等語綦詳（見本院卷第20頁）
    ；證人即據報到場處理之臺北市政府警察局文山第一分局交
    通分隊警員丙○○亦於本院證稱：當天我們接獲通報後，就
    請乙○○帶我們到事故發生現場明道國小去做測繪，並依照
    乙○○提供之電話聯絡甲○○回到現場，甲○○還未到場時
    ，我跟另一位同事羅孝安及乙○○就在警車內製作筆錄，乙○○的筆錄製作完成要給乙○○簽名時，甲○○才到場，當
    時我因為製作筆錄的關係，所以坐在駕駛座的位置上，乙○○則坐在後座，甲○○到場時就站在副駕駛座的門外，我搖
    下副駕駛座車窗，確認他是肇事者後，我就請他等一下，繼
    續畫現場圖，就聽到有人說「神經病」，因為當時我正在畫
    圖，所以沒看到是誰說的，也沒辦法判斷是誰說的，但可以
    確定聲音是從車外傳進來的，乙○○聽到「神經病」這三個
    字後，就顯得很激動，並指著甲○○說你再說說看之類的話
    ，之前乙○○就有把錄音機帶在身上，聽到「神經病」以後
    ，我有看到乙○○將錄音機指著車外的甲○○，手也有按下
    錄音機的動作等語明確（見本院卷第22頁）。
  (二)依證人丙○○前開所證，其雖未親眼目睹，致無法判斷、確
    認所聽聞之「神經病」一語究係出於何人之口，惟當時警員
    丙○○、羅孝安、乙○○均同坐在車內進行相關文件之製作
    ，被告受通知到場後係站在警車副駕駛座車門外等情，已據
    乙○○、丙○○證述甚詳，互核相符，被告對此亦坦認在卷
    （見本院卷第21頁反面），其更不否認因駕車不慎壓死乙○○之犬隻而與乙○○發生口角爭執之事實，參以證人丙○○
    證稱聽到「神經病」一詞時，所駕警車副駕駛座車窗有降下
    外，其餘三個車窗均屬關閉狀態，且能確定聲音是從車外傳
    進來，音量剛好是車內可以聽到的音量，乙○○聞後即相當
    激動，並持錄音機對著車外之被告等語，及丙○○、乙○○
    均證稱當時現場僅有共四人等情（見本院卷第21、22頁），
    堪認證人丙○○聽聞之「神經病」一詞，確係出於車外之被
    告，且其指涉辱罵之對象即為乙○○無訛，經核與乙○○指
    證遭被告以「神經病」辱罵等情，相符一致。被告雖辯稱接
    受警察詢問過程中，因乙○○一直從旁插話，丙○○請乙○○下車後，乙○○突然拿錄音機衝過來質問是否有罵「神經
    病」，丙○○即將乙○○帶到對面馬路去云云，惟此與丙○○證稱沒有印象有將乙○○帶到對面等語不合，且與丙○○
    證述乙○○聽聞神經病一詞後當場出示錄音機一節，亦有齟
    齬，自難以採信。查證人丙○○係臺北市政府警察局文山第
    一分局交通分隊警員，為依法令執行公務之公務員，當日係
    據報到場進行測繪，與被告及乙○○間並無任何恩怨嫌隙，
    且於依法命其具結而需擔負偽證罪責之情形下作證陳述，相
    較於一般兼具告訴人身分之證人所為之證述，其證言自更為
    客觀而具有可信性，所證復與乙○○證稱遭被告出言辱罵之
    情節相符，自足以使本院形成不利於被告認定之心證。被告
    否認犯行，辯稱未曾罵乙○○神經病云云，揆諸前開說明，
    即係卸責之詞，自不足採。本件事證明確，被告犯行洵堪認
    定，應依法論科。
二、按公然侮辱者，係指直接對人詈罵、嘲笑而使人難堪或其他
    表示足以貶損他人評價之意思。被告在不特定人得以共見共
    聞之明道國小馬路邊，以「神經病」之用語辱罵告訴人，足
    以使一般人產生難堪不悅，客觀上已對於告訴人之名譽產生
    損害，核被告所為，係犯刑法第309條第1項之公然侮辱罪。
    爰審酌被告固無前科，有臺灣高等法院被告前案紀錄表在卷
    可稽，惟駕車不慎壓死告訴人犬隻後，與告訴人產生口角，
    進而出言辱罵之犯罪動機、手段、犯罪時所受之刺激，其肇
    事後以「神經病」一語侮辱愛犬遭輾斃之告訴人，對告訴人
    已產生相當程度損害，暨犯後否認犯罪之態度等一切情狀，
    量處如主文所示之刑，並諭知易科罰金之折算標準，以示懲
    儆。
據上論斷，應依刑事訴訟法第299條第1項前段，刑法第309條第1
項、第41條第1項，刑法施行法第1條之1，判決如主文。
本案經檢察官葉惠燕到庭執行職務。
中    華    民    國    97    年    11    月    28    日
                  刑事第十一庭  法  官  林庚棟
以上正本證明與原本無異。
如不服本判決，應於判決送達後10日內，向本院提出上訴狀；上
訴書狀應敘述具體理由，未敘述上訴理由者，應於上訴期間屆滿
後20日內補提上訴理由書於本院。
                                書記官  殷玉芬
中    華    民    國    97    年    12    月    1     日
附錄本案論罪科刑法條全文
中華民國刑法第309條：
公然侮辱人者，處拘役或3百元以下罰金。
以強暴犯前項之罪者，處1年以下有期徒刑、拘役或5百元以下罰
金。


司法院資訊處製作；財團法人民間司法改革基金會備份。
